臺灣臺北地方法院民事判決
上　訴　人　台北富邦商業銀行股份有限公司
法定代理人　甲○○
訴訟代理人　乙○○
被上訴人　　丙○○（原名陳裔茵）
訴訟代理人　丁○○
上列當事人間請求確認債權不存在等事件，上訴人對於中華民國
95年5 月25日本院台北簡易庭95年度北簡字第13468 號第一審判
決提起上訴，本院判決如下：
    主  文
原判決廢棄。
被上訴人第一審之訴駁回。
第一、二審訴訟費用由被上訴人負擔。
    事實及理由
甲、程序方面：
    本件請求確認及給付金錢之訴訟，係標的金額在新台幣（下
    同）100,000 元以下之訴訟，原應適用小額程序。惟原審法
    院適用簡易程序，兩造當事人均無異議而為本案之言詞辯論
    ，依民事訴訟法第427 條第4 項規定，視為已有適用簡易程
    序之合意，先予敘明。
乙、實體方面：
一、被上訴人主張及聲明如下：
(一)被上訴人於民國94年12月18日因家中遭竊致其向被上訴人領
    用之信用卡（下稱系爭信用卡）遺失，被上訴人旋即通知上
    訴人掛失該信用卡，惟該信用卡仍遭第三人開卡進而盜刷，
    金額共計190,00元，被上訴人既已掛失該信用卡，且該信用
    卡尚未開卡使用，被上訴人亦未在信用卡上簽名，依信用卡
    約定條款第17條之約定，上訴人即應負善良管理人之義務，
    被上訴人無須負擔該款項，但為顧及被上訴人個人信用，被
    上訴人仍繳納前開債務中之最低應繳金額分別為1,570 元、
    1,000 元、1,000 元、1,050 元等4 筆，為此，依法請求確
    認被上訴人對上訴人之信用卡債務之債權不存在，並返還被
    上訴人已繳納予上訴人之金額及自繳付時起至清償日止之法
    定遲延利息。
(二)上訴人引用信用卡約定條款第23條第3 項亦有不當，若該條
    款之係適用於雙方終止契約時，然對照通聯紀錄，被上訴人
    並無終止本契約之意思，而係申請停止適用其中一張信用卡
    ，故應無該條款適用之餘地。
(三)上訴人指稱停用信用卡與掛失有別，惟綜觀信用卡契約全文
    ，並無停用之規定。且被上訴人家中遭竊時，即向警方報案
    ，並通知信用卡客服中心停用該張信用卡，翌日一早亦再次
    要求停用該信用卡，然該張信用卡仍由第三人完成開卡，進
    而冒刷，顯見上訴人對風險管理未盡善良管理人注意義務，
    且上訴人既於94年12月19日收取被上訴人之掛失費1000元，
    足證當時已完成掛失手續無誤，被上訴人已善盡保管信用卡
    之責。若上訴人主張依信用卡約定條款第17條第4 項，被冒
    用之自負額無適用約定條款第17項第3 項之餘地，自應就其
    已盡善良管理人之注意義務一事負舉證之責。
(四)被上訴人之聲明：駁回上訴人之上訴。
二、上訴人抗辯及聲明如下：
(一)按信用卡約定條款契約第8 條第l 項之目的，在防止第三人
    冒用以保障交易安全。另依信用卡約定條款第7 條第2 項規
    定，持卡人應妥善保管及使用信用卡，原審認系爭信用卡未
    簽名而置於家中並無風險實屬無稽，因實務上信用卡遭家人
    冒用者所在多有，持卡人於收受卡片未即時於卡片上簽名，
    徒增第三人冒用之風險。又停用信用卡及掛失信用卡並不相
    同，信用卡約定條款第17條，係適用於信用卡遺失、被竊、
    被搶、詐欺或其他遭持卡人以外第三人佔有之情形，信用卡
    約定條款第23條第3 項係持卡人主動向發卡機構終止信用卡
    契約之規定，於信用卡遺失時並不適用。今被上訴人於知情
    信用卡已遭竊卻仍隱瞞上訴人，並要求停用信用卡，然因上
    訴人不能預見系爭卡片未於被上訴人支配之情況下將產生何
    種不可預知之風險，故持卡人終止信用卡契約，必須將卡片
    截斷寄回銀行，若不將卡片截斷寄回，則仍須自負風險。
(二)又依信用卡約定條款第17條第4 項第l 款約定，持卡人得知
    信用卡遺失或被竊等情形而怠於通知銀行，則不適用信用卡
    契約第l7條第3 項各款之規定，本件被上訴人因怠於通知上
    訴人卡片已遭竊之事實，即無適用信用卡約定條款第l7條第
    3 項第1 款掛失前24小時內免負失卡風險之責任。另信用卡
    約定條款第17條第4 項第2 款亦明定，持卡人未於信用卡簽
    名致第三人冒用者，不適用信用卡契約第17條第3 項各款之
    規定。原審認為被上訴人係於掛失前24小時內遭盜刷，而認
    被上訴人因此而無須負損害之責，顯係曲解信用卡約定條款
    第l7條之規定。被上訴人收受信用卡時未立即於信用卡上簽
    名，未盡善良管理人之注意義務，徒增他人冒用之風險，於
    信用卡遭竊時亦隱瞞通知上訴人，使上訴人無從預見系爭信
    用卡將招致之風險，故上訴人應無可歸責之處。
(三)上訴人之聲明：
    １、原判決廢棄。
    ２、上開廢棄部分，被上訴人在第一審之訴駁回。
三、兩造不爭執之事實：
    本件系爭信用卡於94年12月18日在被上訴人家中遭竊，該信
    用卡於被竊時，尚未經被上訴人開卡使用，被上訴人亦尚未
    在該信用卡上簽名，該信用卡嗣於94年12月19日被第三人盜
    刷使用，被盜刷之金額為190,00元等情，為兩造所不爭執，
    並有被上訴人所提出之刑事案件報案三聯單、信用卡消費明
    細及帳單、上訴人傳真函等文件影本為證（參原審卷第4頁
    至第6 頁），堪信為真實。
四、本院得心證之理由：
(一)按解釋契約，固須探求當事人立約時之真意，不能拘泥於契
    約之文字，但契約文字業已表示當事人真意，無須別事探
　　求者，即不得反捨契約文字而更為曲解，最高法院17年上字
    第1118號判例可資參照。
  1.本件依兩造不爭執真正之信用卡使用契約第17條所載：「（
    第1 項）甲方（即被上訴人）之信用卡如有遺失、被竊、被
    搶、詐取或其他遭持卡人以外之第三人占有之情形，應儘速
    以電話或其他方式通知乙方（即上訴人）或其他經乙方指定
    機構辦理掛失停用手續，並繳交掛失手續費新台幣1000元。
    …。（第2 項）…。甲方自辦理掛失停用手續時起被冒用所
    發生之損失，概由乙方負擔。但有下列情形者，…。（第3
    項）辦理掛失手續前甲方及其連帶保證人被冒用之自負額以
    新臺幣3000元為上限（不含掛失手續費新臺幣1000元）。但
    有下列情形之一者，甲方及其連帶保證人免負擔自負額：(1)
    甲方於辦理信用卡掛失手續時起前24小時以後被冒用者。(2)
    冒用者在簽單上簽名，以肉眼即可辨識與甲方簽名顯不相同
    或以善良管理人之注意而可辨識與甲方之簽名不相同者。…
    （第4 項）甲方有本條第2 項但書及下列情形之一者，且乙
    方能證明已盡善良管理人之注意義務者，其被冒用之自負額
    不適用前項約定：(1)甲方得知信用卡遺失或被竊等情形而怠
    於立即通知乙方…。(2)甲方違反第8 條第1 項約定，未於信
    用卡簽名致被第三人冒用者。…」等語（系爭信用卡約定條
    款置於本院卷之證物袋內），可知持卡人所持有之信用卡如
    有遺失、被竊之情形，應儘速以電話或其他方式通知發卡銀
    行而辦理掛失手續（第1 項），若持卡人已履行第1 項之義
    務，則原則上自辦理掛失停用手續時起被冒用所發生之損失
    ，概由發卡銀行負擔（第2 項），至辦理掛失停用手續前被
    冒用之金額，原則上持卡人亦至多僅負自付額上限為3000元
    之自付額（第3 項）。惟若持卡人未履行第1 項儘速通知發
    卡銀行之義務，且發卡銀行能證明已盡善良管理人之注意義
    務時，則依該條第4 項第1 款所載：「其被冒用之自負額不
    適用前項約定」，是持卡人不再有免自負額或自付額上限為
    3000元之優惠待遇，換言之，此時盜刷之損失，概由持卡人
    負擔。
  2.本件被上訴人雖主張其於系爭信用卡被竊後，曾先後於94年
    12月18日21時50分及同年月19日7 時30分致電上訴人，表示
    申請停用系爭信用卡等語。惟依上訴人所提出之94年12月18
    日21時50分之通聯紀錄譯文（參原審卷第48頁至第50頁）所
    載：「…（被上訴人）…我想要停卡，是要怎麼辦？…我想
    再辦另外一張卡，所以我想停卡。…那我如果要停卡的話，
    我需要把我原來的卡剪斷寄回去嗎？（上訴人）是，陳小姐
    ，我這邊為您作說明。那我這邊為您寄用停用書給您，那麻
    煩您填寫停用書之後，連同卡片一併剪斷以正本掛號寄回。
    …（被上訴人）那你們有暫停使用嗎？（上訴人）我們沒有
    暫停使用之功能。還是我這邊為您作傳真呢？（被上訴人）
    嗯，現在傳真嗎？（上訴人）對。還是您可以直接到我們的
    分行作辦理呢？（被上訴人）好。可以麻煩你先幫我傳真。
    …」等語及同年月19日7 時30分之通聯紀錄譯文（參原審卷
    第51頁、第52頁）所載：「…（被上訴人）您好，我昨天打
    電話，就是請你們…嗯…傳真一份那個…（上訴人）停用申
    請書。（被上訴人）對對對…那我可不可以更改一下電話？
    （上訴人）您要重新再真一份是不是？（被上訴人）對。…
    （上訴人）好，那我再幫您補傳真一次，好嗎？（被上訴人
    ）好，那請問我填完之後再回傳給你，那要把卡剪斷？（上
    訴人）陳小姐，不好意思，我們沒有辦法接受回傳的，要麻
    煩您填完資料之後，將卡片剪斷，貼在停用申請書上面，您
    可以用普通掛號寄回或者是說直接交到分行去都可以。（被
    上訴人）喔，好。…」等語，可知被上訴人並未告知上訴
    人系爭信用卡業已被竊而辦理系爭信用卡掛失手續，且上
    訴人已於被上訴人來電申請停用系爭信用卡時，明確告知被
    上訴人沒有暫停使用系爭信用卡之功能，若被上訴人欲永久
    停止使用系爭信用卡，則須填寫停用申請書並連同剪斷之信
    用卡一併寄回上訴人銀行，始生永久停止使用系爭信用卡之
    效果，此核與信用卡使用契約第23條第3 項前段所載：「甲
    方（即被上訴人）得隨時通知乙方（即上訴人）終止本契約
    ，並應立即將信用卡截斷作廢交還乙方註銷。」等語相符。
    而被上訴人亦二度請上訴人傳真停用申請書，顯然知悉上訴
    人前揭告知之內容。然被上訴人並未填寫系爭信用卡停用申
    請書寄回上訴人處，是兩造間之系爭信用卡使用契約，並未
    生終止之效力。
  3.又按「甲方（即被上訴人）收到信用卡後，應立即在信用卡
    上簽名欄上簽名，以降低遭第三人冒用之可能性。」，前揭
    信用卡契約第8 條第1 項定有明文。經查，被上訴人係於94
    年12月19日中午12時至下午1 時之間接獲上訴人之風險管理
    人員之通知，始發現被上訴人原持有之系爭信用卡被他人盜
    刷兩筆金額共190,00元，於該時始向上訴人申請掛失系爭信
    用卡等情，有原審95年4 月17日言詞辯論筆錄1 件附卷可稽
    （參原審卷第26頁），核與被上訴人於原審提出之信用卡
    帳單於94年12月19日有一筆掛失費1000元之情，及被上訴
    人於原審所提出之上訴人傳真資料（參原審卷第6 頁）載明
    94 年12 月19日12時15分及12時33分之兩筆交易經他人盜刷
    成功，之後於同日17時7 分及17時8 分之兩筆交易則未經他
    人盜刷成功等情互核相符，堪信為真實，是依前揭系爭信用
    卡契約第17條第2 項之規定，自被上訴人於94年12月19日下
    午1 時左右辦理掛失停用手續時起被冒用所發生之損失，被
    上訴人固無庸負擔，惟於辦理掛失停用手續前被冒用之金額
    190,00元，因被上訴人就系爭信用卡被竊之情事未立即通知
    發卡銀行即上訴人，且被上訴人於掛失系爭信用卡前亦未於
    信用卡上簽名，導致上訴人之特約商店無從檢驗系爭信用卡
    上簽名字跡而降低系爭信用卡被盜用之風險，再參之被上訴
    人之基本身分資料亦由第三人得知而開卡成功一節，是被上
    訴人未盡其妥善保管系爭信用卡之義務甚明，而上訴人於第
    三人盜刷系爭信用卡之前兩筆時，即打電話通知被上訴人確
    認該消費款，顯已盡其善良管理人之注意義務，從而參之前
    揭信用卡契約第17條第4 項第1 、2 款規定，被上訴人不再
    有免自負額或自付額上限為3000元之待遇，系爭信用卡被盜
    刷之損失，自應由被上訴人負擔。
(二)綜上所述，被上訴人請求(1)確認上訴人對被上訴人之94年12
    月19日簽帳消費之信用卡簽帳單金額19,000元之債權不存在
    ；(2)上訴人應給付被上訴人1,570 元，及自95年1 月25日起
    至清償日止，按年息5 ％計算之利息；(3)上訴人應給付被上
    訴人1,050 元，及自95年3 月1 日起至清償日止，按年息5
    ％計算之利息；(4)上訴人應給付被上訴人1,000 元，及自95
    年3 月24日起至清償日止，按年息5 ％計算之利息；(5)上訴
    人應給付被上訴人1,000 元，及自95年4 月19日起至清償日
    止，按年息5 ％計算之利息，均為無理由，應予駁回。上訴
    意旨指摘原判決不當，求予廢棄改判，為有理由。爰由本院
    將原判決予以廢棄，改判如主文第二項所示。
五、因本件事證已臻明確，兩造其餘主張陳述及所提之證據，經
    本院斟酌後，認與判決結果不生影響，均毋庸再予論述，附
    此敘明。
六、據上論結，本件上訴為有理由，依民事訴訟法第450條、第
    78 條，判決如主文。
中　　華　　民　　國　　96　　年　　 2 　　月　  5　　日
                 民事第二庭    審判長法　官　鄭純惠
                                     法  官  吳淑惠
                  　　　　　　　　　 法　官　黃蓓蓓
以上正本係照原本作成
本判決不得上訴
中　　華　　民　　國　　96　　年　　 2 　　月　  5　　日
                                     書記官　劉碧輝
